臺灣板橋地方法院交通事件裁定　　　94年度交聲字第904號
原處分機關　交通部公路局臺北區監理所蘆洲監理站
異　議　人
即受處分人　甲○○
上列異議人因違反道路交通管理處罰條例案件，對於原處分機關
於民國94年5 月25日所為北監蘆二字第裁46-A9I602558號處分，
聲明異議，本院裁定如下：
    主  文
原處分撤銷。
甲○○汽車駕駛人，持小型車駕駛執照，駕駛重型機器腳踏車，
處罰鍰銀元陸佰元即新台幣壹仟捌佰元。
    理  由
一、異議意旨略以：異議人於民國（下同）94年4月6日駕駛車號
    BVA-675號重型機車行經北市○○○路、仁愛路口時，經警
    員攔停，異議人出示汽車駕照給警員看，警員則要求異議人
    出示機車駕照，由於異議人機車駕照已遭註銷，警員即以「
    使用註銷駕照」之違規事實開立罰單。惟當日異議人既有出
    示汽車駕駛執照給警察看，應屬越級駕車，請求准予改罰等
    語。
二、按關於汽車駕駛人之重型機器腳踏車駕駛執照遭吊（註）銷
    後，仍繼續駕駛重型機器腳踏車之裁罰疑義乙案，經交通部
    研議結果：重型機器腳踏車駕駛執照吊（註）銷後，即已喪
    失駕駛機器腳踏車之有效許可，其應視同為無重型機器腳踏
    車駕駛執照，故汽車駕駛人在機器腳踏車駕駛執照被吊（註
    ）銷後，如仍駕駛重型機器腳踏車，當依警察攔檢舉發當時
    之違規事實及其實際持照情況而處罰，持有小型車或以上之
    駕駛執照駕駛重型機器腳踏車者，應依道路交通管理處罰條
    例第22條第1 項第4 款之規定論處，固有交通部91年7 月10
    日交路字第0910006781號函文可參。惟，「汽車駕駛人使用
    註銷之駕駛執照駕駛小型車或機器腳踏車者，處新臺幣6000
    元以上12000 元以下罰鍰，並當場禁止其駕駛及扣留其車輛
    牌照。」、「汽車駕駛人，持小型車駕駛執照，駕駛重型機
    器腳踏車者，處銀元600 元以上1200元以下罰鍰（即新臺幣
    1 800 元以上3600元以下罰鍰），並禁止其駕駛」，道路交
    通管理處罰條例第21條第1 項第6 款、第22條第1項 第4 款
    ，分別定有明文。是道路交通管理處罰條例第21 條 第1 項
    第6 款「使用註銷駕駛執照駕車」、同條例第22 條 第1 項
    第4 款「持小型車駕駛執照駕駛重型機器腳踏車」，係兩種
    截然不同之違規處罰型態，前者係指重型機車駕駛人雖曾考
    領有重型機車駕駛執照，然因故遭註銷後，仍持註銷駕照駕
    駛重型機車之情形；後者則係指重型機車駕駛人並未考領重
    型機車駕駛執照，或曾考領但已遭註（吊）銷，惟仍持有合
    法有效並未註（吊）銷之小型車駕駛執照，駕駛重型機車而
    言。上開二條違規處罰條文之構成要件及法律效果均相異，
    其處罰之目的亦有所不同。處罰行為人使用註銷駕照駕車之
    規範目的，在於確保駕駛人有完備之駕駛能力及良好之駕駛
    習慣，行為人若於持有合法有效並未註（吊）銷之小型車駕
    駛執照狀態，縱未攜帶該小型車駕駛執照，然其客觀上應仍
    係處於持有合法有效並未註（吊）銷之小型車駕駛執照之狀
    態，既有「持小型車駕駛執照駕駛重型機器腳踏車」之違規
    罰則，自不應論以「使用註銷駕駛執照駕車」之違規。若以
    為警舉發時，行為人出示之證件為處罰之論據，即與上開立
    法目的有違，況前開交通部函亦未表示，行為人縱有小型車
    駕照，為警舉發時重型機車駕照被吊銷，未出示小型車駕照
    即應論以道路交通管理處罰條例第21條第1 項第6 款「使用
    註銷駕駛執照駕車」。
三、經查，異議人之重型機車駕駛執照自93年12月4 日起至94年
    12月3 日止遭逕行註銷，而其自90年12月26日考領普通小型
    車駕駛執照後，有效期間至97年5 月28日止，期間無吊扣（
    銷）記錄等節，業據異議人自承在卷，並有蘆洲監理站機車
    駕駛人螢幕列印資料在卷可參。顯見其於本案違規事實發生
    時，異議人之小型車駕駛執照仍屬有效，而非已遭吊銷，縱
    異議人如台北市政府警察局中正第一分局94年5 月17日函復
    異議人之書函所示，異議人被攔停時係出示身分證，並非出
    出示小型車駕照，然其客觀上應仍係處於持有合法有效並未
    註（吊）銷之小型車駕駛執照之狀態，故異議人於上述時、
    地經警攔查時，應屬持有小型車駕駛執照駕駛重型機器腳踏
    車之狀態，而非屬使用註銷駕駛執照駕車之情形。本件異議
    人既於持有合法有效並未註（吊）銷之小型車駕駛執照狀態
    ，即與道路交通管理處罰條例第22條第1 項第4 款「使用註
    銷駕駛執照駕車」之處罰規範情形有間，自難以該條文規定
    逕對異議人加以裁罰。原處分機關雖執交通部先前相關函釋
    內容為裁處，惟揆諸前揭司法院釋字第216 號解釋意旨，本
    院仍得依據法律，本於確信獨立認定，表示適當之不同見解
    ，並不受行政機關依其職掌就有關法規為釋示之行政命令所
    拘束。按諸上開說明，異議人持小型車駕駛執照駕駛重型機
    器腳踏車，核其所為係違反道路交通管理處罰條例第22條第
    1 項第4 款之規定。
五、從而，原處分機關依道路交通管理處罰條例第21條第1 項第
    6 款規定，裁處受處分人罰鍰新臺幣9000元，係屬不當，異
    議人之異議為有理由，爰依道路交通案件處理辦法第20條前
    段規定，將原處分撤銷，另依道路交通管理處罰條例第22條
    第1 項第4 款之規定，自為裁定如主文所示。
六、據上論斷，依道路交通案件處理辦法第20條，裁定如主文。
中　　華　　民　　國　　94　　年　　6 　　月　　29　　日
                          交通法庭    法  官  王  敏  慧
以上正本證明與原本無異。
如不服本裁定，應於裁定送達後5日內向本院提出抗告狀。
                                      書記官  陳  秀  慧
中　　華　　民　　國　　94　　年　　6 　　月　　29　　日
